【裁判字號】    96,易,2236
【裁判日期】    970116
【裁判案由】    竊盜
【裁判全文】
臺灣士林地方法院刑事判決              96年度易字第2236號
公  訴  人  臺灣士林地方法院檢察署檢察官
被      告  乙○○
上列被告因竊盜案件，經檢察官提起公訴（96年度偵字第3035號）
，本院判決如下：
    主  文
乙○○竊盜，處有期徒刑參月，如易科罰金以銀元參佰元即新台
幣玖佰元折算壹日，減為有期徒刑壹月又拾伍日，如易科罰金以
銀元參佰元即新台幣玖佰元折算壹日。
    事  實
一、乙○○前與甲○○為男女朋友，意圖為自己不法之所有，於
    民國90年3月28日12時許，前往甲○○位於臺北縣八里鄉華
    峰新村9之2號6樓住處泡茶聊天，席間乙○○託詞欲上廁所
    ，趁甲○○不注意之際，進入其臥房內，竊取甲○○所有置
    於梳妝臺上之勞力士手錶乙個（價值約新臺幣30萬元），於
    得手後，即藉詞離去。
二、案經甲○○訴由臺北縣政府警察局蘆洲分局報告臺灣士林地
    方法院檢察署檢察官偵查起訴。
    理  由
一、訊據被告乙○○對於上揭時地，未告知甲○○而私自取走上
    開手錶一事坦承之，惟矢口否認有竊盜之犯行，辯稱：之前
    甲○○曾將伊之手錶賣掉，經其質問，甲○○同意伊亦可拿
    其之手錶1 支去賣，伊之想法是1 支手錶抵1 支手錶云云。
    惟查，被告所說被甲○○賣掉之手錶，原係是甲○○與被告
    一同去買，並簽發甲○○之支票支付，後來被告缺錢將該錶
    拿去典當，因被告無力贖回，而甲○○不捨低價被流當而自
    行出錢贖回，並告知被告若要該錶就要拿錢買回，因被告無
    錢買回，甲○○即告知被告要將該錶賣給其朋友，其並無同
    意被告亦可拿其之手錶1 支去賣等情，業據證人甲○○於本
    院審理時結證甚詳，是被告上開所辯不足採信，其犯行堪予
    認定。
二、核被告所為，係犯刑法第320 條第1 項竊盜罪。按被告行為
    後，刑法第2 條法律變更適用、第33條第5 款罰金之規定、
    第41條易科之折算標準，已於94年1 月7 日經立法院修正三
    讀通過，總統命令公布，於95年7 月1 日施行，該第2 條係
    規範行為後法律變更適用所生新舊法律比較適用之準據法，
    於新法施行後，應適用新法第2 條第1 項之規定，為「從舊
    從輕」之比較。罰金刑部分，刑法分則編各罪所定罰金刑之
    貨幣單位原為銀元，修正前刑法第33條第5 款規定：「罰金
    ：1 元（銀元）以上。」，而依罰金罰鍰提高標準條例規定
    ，就72年6 月26日前修正之刑法部分條文罰金數額提高2至
    10倍，其後修正者則不提高倍數，並依現行法規所定貨幣單
    位折算新臺幣條例規定，以銀元1 元折算新臺幣3 元；修正
    後刑法第33條第5 款規定：「罰金：新臺幣1000元以上，以
    百元計算之。」，刑法第33條第5 款所定罰金貨幣單位經修
    正為新臺幣後，刑法分則各罪所定罰金刑之貨幣單位亦應配
    合修正為新臺幣，為使刑法分則編各罪所定罰金之最高數額
    與刑法修正前趨於一致，乃增訂刑法施行法第1 條之1 ：「
    中華民國94年1 月7 日刑法修正施行後，刑法分則編所定罰
    金之貨幣單位為新臺幣。94年1 月7 日刑法修正時，刑法分
    則編未修正之條文定有罰金者，自94年1 月7 日刑法修正施
    行後，就其所定數額提高為30倍。但72年6 月26日至94年1
    月7 日新增或修正之條文，就其所定數額提高為3 倍。」；
    從而，刑法分則編各罪所定罰金刑之最高數額，於上開規定
    修正後並無不同，惟修正後刑法第33第5 款所定罰金刑最低
    數額，較之修正前提高，自以修正前刑法第33條第5 款規定
    ，較有利於被告。再修正前刑法第41 條 第1 項前段規定：
    「犯最重本刑為5 年以下有期徒刑以下之刑之罪，而受6 個
    月以下有期徒刑或拘役之宣告，因身體、教育、職業、家庭
    之關係或其他正當事由，執行顯有困難者，得以1 元以上3
    元以下折算1 日，易科罰金。」又修正前罰金罰鍰提高標準
    條例第2 條（於95年7 月1 日修正刪除）規定，就其原定數
    額提高為100 倍折算1 日，則本件被告行為時之易科罰金折
    算標準，最高得以銀元300 元折算1 日，經折算為新臺幣後
    ，應以新臺幣900 元折算為1日 。惟95年7 月1 日修正公布
    施行之刑法第41條第1 項前段則規定：「犯最重本刑為5 年
    以下有期徒刑以下之刑之罪，而受6 個月以下有期徒刑或拘
    役之宣告者，得以新臺幣1000 元 、2000元或3000元折算1
    日，易科罰金。」比較修正前後之易科罰金折算標準，以修
    正前之規定，較有利於被告，則應依修正後刑法第2 條第1
    項前段，適用修正前刑法第41條第1 項前段規定，定其折算
    標準。爰審酌被告品行、犯罪之動機、手段、所竊財物之價
    值，及被告與被害人原係男女朋友等一切情況，量處如主文
    所示之刑，並依修正前刑法第41條第1 項前段諭知易科罰金
    之折算標準，以示懲儆。又被告犯罪時間係在96年4 月24
    日以前，所犯之罪為刑法第320 條第1 項之罪，合於減刑條
    件，應依中華民國96年罪犯減刑條例第2 條第1 項第3 款予
    以減輕其宣告刑二分之一，並諭知易科罰金之折算標準。
據上論斷，應依刑事訴訟法第299 條第1 項前段，修正後刑法第
2 條第1 項前段、刑法第320 條第1 項、修正前刑法第41條第1
項前段，罰金罰鍰提高標準條例第1 條前段、修正前罰金罰鍰提
高標準條例第2 條，現行法規所定貨幣單位折算新臺幣條例第2
條，中華民國96年罪犯減刑條例第2 條第1 項第3 款、第7條 ，
判決如主文。
本案經檢察官翁偉倫到庭執行職務
中    華    民    國    97    年    1     月    16    日
                  刑事第一庭法  官  賴邦元
以上正本證明與原本無異。
如不服本判決，應於收受送達後10日內向本院提出上訴書狀，其
未敘述上訴之理由者並得於提起上訴後20日內向本院補提理由書
（均須按他造當事人之人數附繕本）。
                            書記官  游育慈
中    華    民    國    97    年    1     月    16    日
附錄本案論罪科刑法條之依據：
中華民國刑法第320條
（普通竊盜罪、竊佔罪）
意圖為自己或第三人不法之所有，而竊取他人之動產者，為竊盜
罪，處 5 年以下有期徒刑、拘役或 5 百元以下罰金。
意圖為自己或第三人不法之利益，而竊佔他人之不動產者，依前
項之規定處斷。
前二項之未遂犯罰之。


司法院資訊處製作；財團法人民間司法改革基金會備份。
